臺灣士林地方法院刑事判決　　　　　　　 96年度易字第905號
公　訴　人　臺灣士林地方法院檢察署檢察官
被　　　告　乙○○
選任辯護人　李金澤律師
被　　　告　丙○○
選任辯護人　董子祺律師
　　　　　　黃文玲律師
被　　　告　丁○○
選任辯護人　鄭凱鴻律師
上列被告因詐欺案件，經檢察官提起公訴（96年度偵字第4446、
6226號）及移送併案審理（臺灣板橋地方法院96年度偵字第6427
號），被告於本院審理程序中就起訴部分均為有罪之陳述，本院
合議庭裁定由受命法官獨任依簡式審判程序審理，並判決如下：
    主  文
乙○○共同意圖為自己不法之所有，以詐術使人將本人之物交付
，處有期徒刑壹年陸月，減為有期徒刑玖月。又共同意圖為自己
不法之所有，以詐術使人將本人之物交付，未遂，處有期徒刑拾
月，減為有期徒刑伍月。應執行有期徒刑壹年。
丙○○共同意圖為自己不法之所有，以詐術使人將本人之物交付
，未遂，處有期徒刑捌月，減為有期徒刑肆月，如易科罰金，以
新臺幣壹仟元折算壹日。緩刑貳年。
丁○○共同意圖為自己不法之所有，以詐術使人將本人之物交付
，未遂，處有期徒刑陸月，如易科罰金，以新臺幣壹仟元折算壹
日，減為有期徒刑參月，如易科罰金，以新臺幣壹仟元折算壹日
。緩刑貳年，並應支付戊○○新臺幣肆萬元，給付方式如下：自
民國九十六年十一月十日起，於每月十日按月給付新臺幣壹萬元
，至給付完畢之日止，如有一期未履行，視為全部到期。
    事  實
一、乙○○與不詳姓名年籍之成年詐欺集團成員，共同基於為自
    己不法所有之犯意聯絡，由詐欺集團成員於民國96年3 月29
    日上午10時許，撥打00-00000000 號電話予戊○○，佯稱戊○○為他人代領身分證，要求戊○○撥打00-00000000 號電
    話與偵七隊聯繫，戊○○依言聯繫後，自稱張警員之人謊稱
    戊○○玉山銀行之帳戶涉嫌洗錢，將聯絡檢察官薛維平與戊○○聯絡，嗣後，自稱薛維平檢察官之人即撥打電話予戊○○，先詢問戊○○是否收到傳票，旋要求家中未設置傳真機
    之戊○○至附近之便利商店收傳真，迨戊○○收受傳真後，
    自稱薛維平檢察官之人復來電謊稱戊○○玉山銀行帳戶洗錢
    之嫌疑重大，需將銀行帳戶凍結，但如戊○○將合作金庫銀
    行帳戶內之新臺幣（下同）100 萬元領出並交予監管，即可
    免除凍結帳戶，致戊○○信以為真，旋將合作金庫銀行帳戶
    內之100 萬元領出，再撥打0000000000號電話予自稱薛維平
    檢察官之人，因戊○○告知不方便外出，自稱薛維平檢察官
    之人稱會派朱建仁書記官至戊○○住處收取現金，並詢明住
    址，乙○○即於96年3 月29日下午3 時許，至戊○○位於臺
    北縣汐止市○○路113 巷17號3 樓，佯稱為朱建仁書記官，
    向戊○○收取100 萬元，並交付上載有薛維平署名之收據1
    紙。乙○○復另行起意，與丙○○、丁○○、不詳姓名年籍
    之詐欺集團成員，共同基於為自己不法所有之犯意聯絡，由
    詐欺集團成員於96年3 月30日下午再度撥打電話予戊○○，
    假稱其郵局帳戶亦涉嫌洗錢，要求其將帳戶內之80萬元領出
    並交付監管，致使戊○○亦陷於錯誤，隨即前往郵局，為郵
    局之承辦人員發現有異，交付支票予戊○○並提醒有受騙之
    虞，戊○○旋將上情告知女兒蔡麗雲及女婿詹燦國，迨至4
    月2 日下午1 時30分許，丁○○駕駛向尚成小客車租賃有限
    公司承租之車牌號碼ZZ-5959 號自小客車搭載丙○○至臺北
    縣汐止市○○路附近，與乙○○會合，丙○○下車後，即由
    丙○○負責把風，乙○○則至戊○○住處樓下騎樓處欲上樓
    向戊○○收取80萬元之際，因乙○○發現汐止派出所之巡邏
    車立刻逃逸，因而未能詐欺得逞。汐止派出所警員於仁愛路
    附近逮捕乙○○後，復於秀峰國小附近逮捕丙○○，因而偵
    知上情。
二、案經戊○○訴由臺北縣政府警察局汐止分局報告臺灣士林地
    方法院檢察署檢察官偵查起訴。
    理  由
一、按簡式審判程序之證據調查，不受第159 條第1 項之限制，
    刑事訴訟法第273 條之2 定有明文，是依上開規定，於行簡
    式審判程序之案件，被告以外之人於審判外之陳述，除有其
    他不得作為證據之法定事由外，應認具有證據能力。查本案
    被害人戊○○，及證人詹燦國、蔡麗雲、吳森輝、陳德倫、
    劉嘉倫於警詢及偵查時所為陳述，雖係被告以外之人於審判
    外之陳述，惟因本案採行簡式審判程序，復無其他不得做為
    證據之法定事由，揆諸首揭說明，均應認具有證據能力，核
    先敘明。
二、上揭犯罪事實，業據被告乙○○、丙○○、丁○○於本院審
    理中坦承不諱，核與告訴人戊○○於警詢、偵查時指訴之情
    節相符，並經證人詹燦國、蔡麗雲、吳森輝、陳德倫、劉嘉
    倫證述屬實，復有汐止分局職務報告、尚成小客車租賃有限
    公司96年4 月2 日汽車出租單、租賃契約書、現場及租車行
    監視攝影機翻拍照片6 張、臺灣士林地方法院檢察署勘驗筆
    錄、被告乙○○使用之0000000000號電話及被告丁○○使用
    之0000000000號電話之雙向通聯及基地台資料（分見96年度
    偵字第4446號卷1 第25頁、第31頁至第32頁、第37頁至第39
    頁、第105 頁至第146 頁、第163 頁至第167 頁、96年度偵
    字第4446號卷2 第3 頁至第56頁）在卷可憑，足認被告等3
    人自白與事實相符，可以採信。本件事證明確，被告等3 人
    共同詐欺取財之犯行堪予認定，應依法論科。
三、核被告乙○○所為，係犯刑法第339 條第1 項之詐欺取財罪
    、同法第339 條第3 項、第1 項之詐欺取財未遂罪；被告丙○○、丁○○所為，均係犯刑法第339 條第3 項、第1 項之
    詐欺取財未遂罪。被告乙○○及其他不詳姓名年籍之詐欺集
    團成員就向告訴人戊○○收取100 萬元部分；被告乙○○、
    丙○○、丁○○及其他不詳姓名年籍之詐欺集團成員就欲向
    告訴人戊○○收取80萬元部分，各有犯意聯絡及行為分擔，
    均應論以共同正犯。又被告乙○○、丙○○、丁○○雖已對
    告訴人戊○○著手於收取80萬元詐欺取財犯行之實施，惟尚
    未取得財物，為未遂犯，應依刑法第25條第2 項之規定，按
    既遂犯之刑減輕之。被告乙○○所犯上開詐欺取財既遂罪、
    詐欺取財未遂罪，犯意各別，應予分論併罰。爰審酌被告乙○○、丙○○、丁○○均年輕力壯，不圖以正當工作賺取金
    錢，竟思不勞而獲，共同參與詐欺集團，且冒用檢察官之職
    銜及姓名針對年長之告訴人進行施詐，嚴重影響司法形象，
    惡性非輕，兼衡其等素行、犯罪之動機、目的、手段、參與
    詐欺集團時間之久暫、扮演之角色、所詐得之金額為100 萬
    元，惟其等犯罪後均坦承犯行，尚有悔意等一切情狀，分別
    量處如主文所示之刑，並就被告丁○○部分諭知易科罰金之
    折算標準。又被告乙○○、丙○○、丁○○均係於96年4 月
    24日以前犯上開之罪，應均依中華民國96年罪犯減刑條例第
    2 條第1 項第3 款之規定各減其宣告刑期2 分之1 ，並就被
    告乙○○部分定其應執行刑，另就被告丙○○、丁○○部分
    諭知易科罰金之折算標準，以示懲儆。至公訴人認應就被告
    乙○○詐欺既遂部分，量處有期徒刑2 年，詐欺未遂部分，
    量處有期徒刑1 年2 月，合併量處有期徒刑3 年，就被告丙○○、丁○○詐欺未遂部分，各量處1 年2 月，尚嫌過重，
    附此敘明。
四、末查，本件被告丙○○、丁○○前均未曾因故意犯罪受有期
    徒刑以上刑之宣告，有臺灣高等法院被告前案紀錄表存卷可
    按，其等因短於思慮，致犯本案犯行，且告訴人戊○○及告
    訴代理人蔡麗雲分別當庭表明願接受被告丁○○之和解提議
    ，被告丁○○並已給付第一期之賠償金額，另被告丙○○亦
    與告訴人戊○○達成和解並已履行完畢，堪認被告丙○○、
    丁○○經此次教訓，當知所警惕，而無再犯之虞，本院認前
    開對其等宣告之刑，以暫不執行為適當，爰併依刑法第74條
    第1 項第1 款之規定，予以宣告被告丙○○、丁○○等2 人
    緩刑2 年，以啟自新。茲為確保被告丁○○能遵守約定按期
    給付，斟酌本案犯罪情節，爰依同條第2 項第3 款規定，扣
    除被告丁○○已履行部分，命被告丁○○應給付告訴人戊○○4 萬元，給付方式如下：自96年11月10日起，於每月10日
    按月給付1 萬元，至給付完畢之日止，如有一期未履行，視
    為全部到期（即如被告丁○○於本院96年9 月17日審判筆錄
    中所願意履行之和解內容）。又此乃緩刑的負擔條件，被告
    丁○○屆期如未依規定清償，依法將構成撤銷緩刑之原因，
    併予指明。至被告乙○○雖亦與告訴人達成和解，然被告乙○○僅履行部分債務，而未依和解內容按期支付賠償金額，
    堪認被告乙○○並無真實悔過之意，爰不予緩刑之宣告，附
    此敘明。
五、至臺灣板橋地方法院檢察署96年度偵字第6427號移送併辦意
    旨略以：被告丁○○明知國內在金融機構申請開戶極為容易
    ，茍非意圖供犯罪之用，實無花費金錢購買他人存摺之必要
    ，並預見提供其所開設金融機構帳戶之存摺、印章及提款卡
    交付他人使用，有遭他人利用作為詐財工具之可能，竟仍因
    亟需款項，而不違背其本意，基於幫助他人詐欺取財之犯意
    ，而先向葉玟君借得其所申辦台新銀行新莊分行帳號000000
    00000000號帳戶提款卡及密碼等物後，於95年12月間某日，
    在不詳地點，將上開帳戶提供予年籍姓名不詳綽號「阿鑫」
    之人士，嗣該人士交予詐騙犯罪集團所屬之成員，嗣於96年
    2 月2 日，該集團之人士即基於詐欺之犯意，由不詳之人士
    在某不詳處所，利用該處電腦設備連結網際網路，至某網路
    聊天室網站，刊登欲援交之不實訊息，致甲○○陷於錯誤，
    而於翌日（3 日）凌晨3 時35分許，將10,800元匯入葉玟君
    所有前揭帳戶內後，旋遭該集團成員提領一空，嗣甲○○發
    覺有異始知受騙而報警處理。因認被告丁○○係犯刑法第30
    條、第339 條第1 項之幫助詐欺之罪嫌，且與前開被告丁○○經起訴並論罪科刑之共同詐欺犯行有包括一罪之集合犯關
    係，請求併案審理等語，惟查：本案被告丁○○係與乙○○
    、丙○○及不詳姓名年籍之詐欺集團成員，共同基於為自己
    不法所有之犯意聯絡，由詐欺集團成員以電話向被害人施以
    詐術，被告丁○○則擔任駕駛車輛搭載丙○○前往取款之角
    色，而前開移送併辦部分則係被告丁○○擔任詐欺集團蒐購
    帳戶之角色，二者之犯罪手法、態樣完全不同，犯罪時間亦
    相隔數月，故實難認係被告丁○○主觀上基於概括之詐欺犯
    意，在密切接近之一定時、地持續實行之複次行為，尚與集
    合犯之要件不符，移送併辦之犯罪事實核屬另行起意。是上
    開移送併辦之犯罪事實，與前揭被告丁○○經起訴並論罪科
    刑之共同詐欺犯行間，既無何包括一罪之集合犯關係，本院
    即無從併予審理，應退回由檢察官另為適法處理，附此敘明
    。
據上論斷，應依刑事訴訟法第273 條之1 第1 項、第299 條第1
項前段，刑法第28條、第339 條第1 項、第3 項、第25條第2 項
、第51條第5 款、第74條第1 項第1 款、第2 項第3 款，刑法施
行法第1 條之1 ，中華民國96年罪犯減刑條例第2 條第1 項第3
款、第7 條、第9 條、第10條第1 項，判決如主文。
本案經檢察官莊富棋到庭執行職務。
中　　華　　民　　國　　96　　年　　10　　月　　15　　日
                  刑事第七庭法  官    許碧惠
以上正本證明與原本無異。
如不服本判決，應於收受送達後10日內向本院提出上訴書狀，其
未敘述上訴之理由者，並得於上訴期間屆滿後20日內向本院補提
理由書（均須按他造當事人之人數附繕本）。
                            書記官    徐仁豐
中　　華　　民　　國　　96　　年　　10　　月　　15　　日
附錄
中華民國刑法第339條
意圖為自己或第三人不法之所有，以詐術使人將本人或第三人之
物交付者，處5 年以下有期徒刑、拘役或科或併科1 千元以下罰
金。
以前項方法得財產上不法之利益或使第三人得之者，亦同。
前二項之未遂犯罰之。
